【裁判字號】    88,訴,1907
【裁判日期】    890113
【裁判案由】    妨害自由
【裁判全文】
臺灣臺中地方法院刑事判決                        八十八年度訴字第一九七號
    公  訴  人  台灣台中地方法院檢察署檢察官
    被      告  乙○○
    被      告  丁○○
    共同選任辯護人  甘龍強
右列被告因妨害自由案件，經檢察官提起公訴（八十八年度偵續字第八八號），本院
判決如左：
    主  文
乙○○、丁○○共同以脅迫使人行無義務之事，各處拘役參拾日，如易科罰金，均以
參佰元折算壹日。
    事  實
一、乙○○前因與丙○○有互助會款糾紛，而於民國八十七年七月二十六日晚上十一
    時許，丙○○受乙○○之父丁○○邀約至台中縣大雅鄉○○村○村路二之二號乙○○住處商談時，丁○○竟夥同不詳姓名成年男子一人共同基於傷害之犯意聯絡
    ，出手毆打丙○○，致丙○○受有右眼角外側瘀傷一點五Ｘ一公分之傷害（傷害
    部分未據告訴人聲請再議，業已不起訴處分確定），丁○○及乙○○復共同基於
    犯意聯絡，對丙○○表示：「若不簽發本票，即不讓你離開。」等語之脅迫方式
    ，命丙○○簽發本票之行無義務之事，丙○○見丁○○家中多人在場，迫於無奈
    且恐發生衝突下，遂簽發未載到期日，票號分別為六四七四０二號、六四七四０
    三號、六四七四０四號及六七四０五號，面額均七萬元之本票三紙及面額二十一
    萬元之本票一紙與乙○○、丁○○二人。
二、案經丙○○訴請臺灣台中地方法院檢察署檢察官偵查起訴。
    理  由
一、訊據被告乙○○、丙○○對於右揭時地與告訴人丙○○商量會款之事，及告訴人
    簽發前開本票四紙等事實坦承不諱，惟矢口否認有何脅迫告訴人簽發本票犯行，
    均辯稱：因告訴人與乙○○均參加案外人甲○○召集互助會，告訴人冒乙○○之
    名標會，故同意簽發本票作為清償，渠等並無脅迫告訴人云云。經查：右揭事實
    業據告訴人指訴綦詳，核與證人己○○證述：其陪同告訴人前往被告等住處，丁○○及某一不詳姓名之人出手毆打告訴人，乙○○自外返家，被告二人即向告訴
    人表示，若不簽本票，不讓告訴人離開，脅迫告訴人簽發本票等語相符，復有本
    票四紙及驗傷單一紙附卷可憑。雖證人己○○於偵查中初證稱：丁○○與一姓名
    不詳男子毆打告訴人，乙○○未打告訴人，嗣證稱：乙○○有出手打告訴人，但
    未打到等語，其證詞僅描述之細節繁簡不同，難認證詞前後不一；又己○○於本
    院審理時證稱：乙○○返家時攜帶棍子並有四名陌生人陪同進門，乙○○及丁○○出言脅迫告訴人簽本票云云，與告訴人於偵查中指訴：丁○○及在場之人出言
    脅迫伊簽本票，乙○○站在一旁未開口，及本院審理時稱：乙○○返家時帶三人
    一起回來云云，陳述互有出入，惟查右揭時地在場人數高達七、八人，告訴人及
    己○○與丁○○及其家人、朋友商討會款之事，經被告等自承明確，況時隔迄今
    已一年半，其二人在人多吵雜情形下，商討之事復係切身之事，對於旁枝細節之
    描述互有矛盾，難憑以即認全部指陳均不可採信。參以被告等自承，甲○○召集
    之互助會自八十六年四月十日起至八十七年十二月十日止，每會一萬元，乙○○
    參加一會並自八十六年六、七月時即未繳互助會款，因甲○○表示會款已被告訴
    人標走，甲○○在其告訴甲○○及告訴人偽造文書案件中已同意返還十四萬元會
    款等語在卷可按，並有互助會簿附卷可按，查告訴人縱有冒標乙○○參加甲○○
    之互助會，乙○○繳納之會款不足二十一萬元，告訴人於告訴狀尚指訴伊參加乙○○召集之互助會，乙○○尚欠伊十七萬元云云，有告訴狀附卷可按，告訴人焉
    會同意簽發面額二十一萬元之本票。至於證人庚○○於偵查中證稱：告訴人有說
    冒標乙○○參加之互助會，願簽本票，本票簽幾張及簽多少伊不知情等語；於本
    院審理時證稱：當日晚上伊與乙○○回其住處，家中有告訴人及己○○、丁○○
    家人及其他不詳姓名五、六人一齊閒聊，伊在旁看電視，不清楚談些什麼事，本
    票放在茶几上，有無簽妥不清楚，時隔太久已不記得，伊繼續看電視，後來告訴
    人即離開等語。查證人庚○○先則證稱告訴人願簽本票，嗣改稱其與乙○○返家
    後即見本票已在茶几上，有無簽妥不清楚，時隔太久不復記憶，是證人庚○○之
    證詞就有無簽本票此重大事項陳述不一且稱不記得，其證詞自難以作為有利被告
    等之證據。至於證人戊○○証述：伊當日八、九時許前去被告等住處商談砂石之
    事，丁○○起造房子，伊載運砂石，丁○○與告訴人已在談會錢之事，吵很大聲
    ，伊未見有打架及拿棍子之事云云，核與丁○○陳述，告訴人當日十點多至伊住
    處等語不合，且戊○○與丁○○有砂石生意往來，戊○○復係在場之人，告訴人
    指訴之犯案人復包括當日在場之不詳姓名人數人，是戊○○之證詞難免避重就輕
    ，亦難以採為對被告有利之證據。綜上所陳，被告等上開所辯，不足採信，其犯
    行堪以認定。
二、核被告乙○○、丁○○所為，均係犯刑法第三百零四條第一項以脅迫使人行無義
    務之事罪。被告二人間就上開犯行有犯意聯絡及行為分擔，均為共同正犯。爰審
    酌被告二人係因告訴人表示其冒標乙○○之互助會始脅迫告訴人簽發本票，被告
    二人與告訴人間自八十六年起即有金錢往來，經渠等自承明白，被告二人係以言
    語脅迫告訴人情節非重，惟犯後否認犯行等一切情狀，各量處如主文所示之刑，
    並均諭知易科罰金之折算標準。
三、公訴意旨另以：被告二人於右揭時地，夥同不詳姓名年籍之成年男子四人，共同
    基於傷害之犯意出手毆打告訴人，並以剝奪人行動自由之方式，強令告訴人簽發
    上開四紙本票，因認被告二人涉犯刑法第三百零二條第一項妨害自由罪嫌云云，
    查被告二人持棍子欲毆打告訴人時，分別被丁○○之妻及其家人擋下等情，經證
    人己○○及告訴人陳述明確，是被告等家中縱有多人，惟其並未與被告等脅迫告
    訴人，反而阻擋被告等以木棍傷害告訴人；又告訴人至被告等家中與被告等爭吵
    互助會之事，告訴人坦承冒標後即被丁○○打斷言語，嗣因怕被打才簽本票等情
    ，經告訴人自承在卷，證人己○○亦證述，當時被告等與告訴人一直爭吵丁○○
    係以乙○○名義參加甲○○互助會，告訴人應簽本票還丁○○，其與乙○○間之
    債務與丁○○無關，嗣被告二人出言脅迫告訴人簽本票，告訴人始簽本票等語，
    查告訴人至被告等住處爭執互助會款之事，直至告訴人被要求簽本票時被告二人
    始出言脅迫，告訴人因怕被打才簽本票，可見被告二人並無限制告訴人行動自由
    ，是被告二人所為，核與刑法第三百零二條第一項規定未合，惟公訴人認與前開
    有罪部分有牽連犯裁判上一罪之關係，爰不另為無罪之諭知。
據上論斷，應依刑事訴訟法第二百九十九條第一項前段，刑法第二十八條、第三百零
四條第一項、第四十一條，罰金罰鍰提高標準條例第一條前段、第二條，判決如主文
。
中      華      民      國      八十九      年      一    月    十三    日
                                 臺灣台中地方法院刑事第七庭
                                     法  官  林郁婷
右正本證明與原本無異。
如不服本判決，應於送達後十日內向本院提出上訴狀 （須附繕本） ，上訴於台灣高
等法院台中分院。
             書記官
中      華      民      國      八十九      年      一    月    十三    日
附錄論罪科刑法條
刑法第三百零四條第一項
以強暴、脅迫使人行無義務之事或妨害人行使權利者，處三年以下有期徒刑、拘役或
三百元以下罰金。


司法院資訊處製作；財團法人民間司法改革基金會備份。
